臺灣新北地方法院民事判決
                                     110年度訴字第1668號
原      告  蘇陳玉蘭
            蘇鎮安  
            蘇永誠  
            蘇真立  
            蘇美瑜  
            蘇真鴻  
共      同
訴訟代理人  吳宜財律師
複代理  人  謝玉山律師
被      告  祭祀公業蘇欽記公

法定代理人  蘇文進  
            蘇有朋  
            蘇正忠  
訴訟代理人  林建平律師            

上列當事人間請求債務人異議之訴事件，經本院於民國110年12
月23日言詞辯論終結，判決如下：
    主  文
本院106年度司執字第61562號清償債務強制執行事件所為強制執
行程序，於超過原告應給付被告新臺幣56萬8,294元範圍部分， 
應予撤銷。
原告其餘之訴駁回。 
訴訟費用由被告負擔6/10，餘由原告負擔。
    事實及理由
一、原告主張：
  ㈠被告執本院102年度重訴字第254號、臺灣高等法院102年度重
    上字第840號、最高法院106年度台上字第1253號確定判決為
    執行名義（下稱系爭執行名義。確定判決給付範圍包含「原
    告應將坐落新北市○○區○○段000○000○000○000地號土地如附
    圖所示573⑴〈面積527平方公尺〉、575⑴〈面積634平方公尺〉、
    576⑴〈面積1438平方公尺〉、577⑴〈面積293平方公尺〉、575⑵〈
    面積12平方公尺〉、575⑶〈面積87平方公尺〉、573⑵〈面積65平
    方公尺〉、573⑶〈面積3平方公尺〉、573⑷〈面積23平方公尺〉之
    地上物拆除，並將土地騰空返還予被告。」〈下稱主文第1項
    〉；及「原告應給付被告新臺幣(下同)275萬3,026元及自民
    國102年2月7日起至清償日止，按年息5%計算之利息；並自1
    02年2月1日起至返還主文第1項所示土地予被告之日止按月
    給付被告4萬7,030元。」〈下稱主文第3項〉），就主文第1項
    對原告聲請強制執行（本院106年度司執字第126775號）部
    分，前經兩造及訴外人鑫協慶塑膠股份有限公司（下稱鑫協
    慶公司）於108年達成協議（下稱原證4協議）約定由原告將
    占用系爭土地部分之地上物移轉予被告間接占有，由被告與
    鑫協慶公司簽署租賃契約（下稱原證5租約，租期自108年6
    月1日起至111年5月31日止，租金每月9萬元。），故主文第
    3項後段返還主文第1項所示土地之日應為108年5月30日， 
    先此敘明。
  ㈡本件被告先於106年6月7日執系爭執行名義，就主文第3項對
    原告聲請強制執行（本院106年度司執字第61562號；執行費
    2萬2,024元）；再於106年10月19日就主文第1項對原告聲請
    強制執行（本院106年度司執字第126775號；執行費47萬8,6
    10元、履勘相關費用3萬2400元〈13,600+8,000+2,000+800+8
    ,000=32,400〉，合計共51萬1,010元) ，原告依序清償如下
    ：
    ⑴原告於接獲執行法院執行命令後，隨於106年8月4日具狀（
      下稱原證2陳報狀）向執行法院提出清償593萬4,100元。
      並敘明供抵償主文第3項前段本金275萬3,026元，及自102
      年2月7日起至106年8月4日止，按年息5%計算之利息(61萬
      8,111元〈2,753,026×5%×(4+179/365)=618,111〉，書狀誤
      算為61萬9,430元，差額1,319元。)；主文第3項後段其中
      自102年2月1日起至106年7月31日止(54個月)，按月以4萬
      7,030元計之不當得利，共253萬9,620元；加計執行費2萬
      2,024元後，合計共593萬4,100元(2,753,026+619,430+2,
      539,620+22,024=5,934,100。）。
    ⑵另自106年9月1日至108年5月31日止（21月），按月以4萬7
      ,030元計之不當得利，亦經原告如數清償。
　　⑶又自108年6月1日起至109年3月31日止，由被告依原證4協
      議及原證5租約向系爭土地直接占用人鑫協慶公司收取按
      月9萬元計算租金。並自109年4月起至同年6月30日止，鑫
      協慶公司是經被告同意繼續占用系爭土地。故自108年6月
      1日起至109年6月30日止，原告無庸給付被告相當於租金
      之利得。
　　⑷再自109年7月1日起至109年7月25日止，原告以每月4萬7,0
      30元計，原告應給付被告相當於租金利得為3萬7,927元。
      自109年7月26日起至109年11月15日止，因原告於109年7
      月25日以前已將主文第1項所示除附圖所示575⑶（面積87
      平方公尺）以外範圍拆除，則按占用比例折計，原告應給
      付被告相當於租金之利得為5,899元（87×4320×5%÷12÷30×
      133=5,899）。自109年11月16日起至110年3月18日止（矮
      牆拆除日），原告則無再給付被告相當於租金之利得之必
      要。
    ⑸原告於110年4月6日給付116萬8,313元，用以清償被告陳報
      6狀（下稱原證28）所載程序費用113萬8,313元及第三審
      律師酬金3萬元（下稱原證29）後，因其中本院106年度司
      執字第61562號執行費2萬2,024元，有重覆列計應予剔除
      ，故此部分尚有餘額2萬2,024元可供抵充。
　　⑹基上，餘額為2萬3,343元（1,319+22,024=23,343）供抵充
      106年8月1日起至106年8月31日止相當於租金利得4萬7,03
      0元後，尚餘2萬3,687元未獲償。加計109年7月1日起至10
      9年7月25日止，相當於租金利得3萬7,927元。及自109年7
      月26日起至109年11月15日止，相當於租金之利得5,899元
      後，原告僅餘6萬7,512元未清償，非尚有145萬5,469元未
      清償。 
　㈢爰本於強制執行法第14條第1項規定提起本訴。
　㈣併為聲明：本院106年度司執字第61562號清償債務強制執行
    事件所為強制執行程序，於超過原告應給付被告6萬7,512元
    範圍部分，應予撤銷。
二、被告抗辯：
　㈠對原告於106年8月4日向執行法院提出593萬4,100元被告不爭
    執，但不清楚原證2陳報狀內容。106年8月1日起至108年5月
    5月31日止（21月），按月以4萬7,030元計之不當得利，確
    已經原告如數清償。另原告於110年4月6日給付被告116萬8,
    313元，用以清償原證28所載程序費用113萬8,313元及原證2
    9所載第三審律師酬金3萬元。 
　㈡關於自108年6月1日起至109年3月31日止，訴外人鑫協慶公司
    固按月給付被告9萬元，但此基於鑫協慶公司與被告間債之
    關係而為，與原告無涉，此參雙方於109年7月31日簽署協議
    （下稱被證1協議）可明，故原告不得執之拒絕給付前開時
    期相當於租金之利得。縱被告於執行期間，同意暫緩執行，
    也不能認被告有同意原告可不按執行名義給付。鑫協慶公司
    與被告間簽署原證5租約，業經雙方於108年10月28日簽署協
    議（下稱原證7協議）於108年5月30日合意解除。
　㈢主文第1項拆除土地返還日期，應計至主文第1項所載地上物
    全數拆除之日（即矮牆拆除日）110年3月18日止，於拆除完
    畢前為止原告應按月給付4萬7,303元予被告，並無按占用比
    例折減之理。
　㈣被告是於106年11月15日第一次收到執行法院給付案款602萬8
    ,160元，是關於主文第3項前段本金275萬3,026元之利息應
    自102年2月7日起算至106年11月15日止，共65萬9,218元。
　㈤併為答辯聲明：原告之訴駁回。
三、兩造不爭執之事項：
　㈠原告提出原證1至原證29書證形式為真正。
　㈡被告提出被證1至被證5書證形式為真正。
　㈢原告於106年6月7日執系爭執行名義，就主文第3項對原告聲
    請強制執行（本院106年度司執字第61562號）；再於106年1
    0月19日就主文第1項對原告聲請強制執行（本院106年度司
    執字第126775號）。
　㈣關於主文第3項及程序費用之執行程序：　
　　⑴執行債權包含：
　　  ①原證28所載程序費用113萬8,313元及原證29所載第三審
        律師酬金3萬元，合計共116萬8,313元。
      ②本金275萬3,026元，及自102年2月7日起至清償日止，按
        年息5%計算之利息。
　　　③自102年2月1日起至返還主文第1項所示土地之日止，按
        月以4萬7,030元計算之不當得利。
　　⑵原告依序於：
　    ①106年8月4日提出原證2陳報狀，並於同日繳交案款593萬
        4,100元至執行法院。且於陳報狀中敘明，前開給付金
        額供抵償：本金275萬3,026元，及自102年2月7日起至1
        06年8月4日止，按年息5%計算之利息；102年2月1日起
        至106年7月31日止(54個月)，按月以4萬7,030元計之不
        當得利，共253萬9,620元；106年度司執字第61562號執
        行費2萬2,024元。被告則於106年11月15日收到執行處
        轉匯602萬8,160元（含前述593萬4,100元）。
　　  ②自106年9月1日至108年5月31日止（21月），按月以4萬7
        ,030元計之不當得利，已經原告如數清償。
      ③原告於110年4月6日給付被告程序費用116萬8,313元。其
        中執行費2萬2,024元，與原證2陳報狀所列款項重覆列
        計。
　　等情，並有系爭執行名義、原證2陳報狀、原證28陳報狀、
    原證29裁定、存證信函（詳被證4）、執行處函及存摺影本
    （詳被證5）附卷可佐。
　㈤訴外人鑫協慶公司因占有使用主文第1項所示土地上之地上物
    ，自108年6月1日起至109年3月31日止，按月給付被告至少4
    萬7,030元。　　　　　
　㈥原告於110年3月18日拆除之矮牆坐落於主文第1項所示原告應
    拆除範圍內。
四、按強制執行法第14條第1項規定之債務人異議之訴，須執行
    名義成立後，有消滅或妨礙債權人請求之事由發生，始得提
    起。所謂消滅債權人請求之事由，例如清償、提存、抵銷、
    免除、混同、債權讓與、債務承擔、更改、消滅時效完成、
    解除條件成就、契約解除或撤銷、另訂和解契約，或其他類
    此之情形。所謂妨礙債權人請求之事由，例如債權人同意延
    期清償、債務人行使同時履行抗辯權等（最高法院98年度台
    上字第1899號裁判意旨參照）。次按執行名義所命給付之利
    息或違約金，載明算至清償日者，應以拍賣或變賣之全部價
    金交付與法院之日或債務人將債權額現款提出於法院之日視
    為清償日，辦理強制執行事件應行注意事項第16項第3點定
    有明文。復按對於一人負擔數宗債務而其給付之種類相同者
    ，如清償人所提出之給付，不足清償全部債額時，由清償人
    於清償時，指定其應抵充之債務，民法第321條亦定有明文
    。末按損益相抵，係指損害賠償之債權人基於與受損害之同
    一原因事實並受有利益，其請求之賠償金額，應扣除所受之
    利益而言，此觀民法第216條之1規定自明。則損益相抵之要
    件之一，即為「被害人須因損害賠償之原因事實而取得利益
    」（最高法院96年度台上字第888號裁判意旨參照）。
 ㈠查本院106年度司執字第61562號清償債務執行事件，執行債權
   包含：⑴原證28所載程序費用113萬8,313元及原證29所載第三
   審律師酬金3萬元，合計共116萬8,313元（下稱系爭程序費用
   ）。⑵本金275萬3,026元，及自102年2月7日起至清償日止，
   按年息5%計算之利息。（下稱A債權）⑶自102年2月1日起至返
   還主文第1項所示土地之日止，按月以4萬7,030元計算之不當
   得利（下稱B債權）；原告於110年3月18日拆除之矮牆坐落於
   主文第1項所示原告應拆除範圍內等情，既為兩造所未爭執，
   可信屬實。則本件執行B債權關於「返還主文第1項所示土地
   之日」止，自指110年3月18日（即主文第1項所示土地上地上
   物完全拆除之日），併原告於返還主文第1項所示土地之日前
   ，均應按月給付被告4萬7,030元計算之不當得利。即原告主
   張：自109年11月15日起應改按原告實際繼續占用面積計算相
   當於租金之利得一節，與主文第3項判決意旨不符，難認有據
   ，先此敘明。
 ㈡本件原告既於系爭執行名義成立後之106年8月4日提出593萬4,
   100元至執行法院，並於原證2陳報狀中敘明，前開給付金額
   供抵償：本金275萬3,026元，及自102年2月7日起至106年8月
   4日止，按年息5%計算之利息（2,753,026×5%×(4+179/365)=6
   18,111）；102年2月1日起至106年7月31日止(54個月)，按月
   以4萬7,030元計之不當得利，共253萬9,620元；106年度司執
   字第61562號執行費2萬2,024元，已如前述，有原證2陳報狀
   、銀行支票、繳款收據在卷可佐，可信屬實。本件執行債權
   ，又屬可分之債，依民法第321條、辦理強制執行事件應行注
   意事項第16項第3點規定，原告提出給付主張抵充執行A債權
   遲延利息之「清償日」，自指原告提出給付之106年8月4日。
   被告既於106年11月15日收到執行處轉匯602萬8,160元（含前
   述593萬4,100元）。執行債權關於程序費用其中2萬2,024元
   、A債權全部、B債權其中自102年2月1日起至106年7月31日止
   ，按月以4萬7,030元計之不當得利（共253萬9,620元）部分
   ，自均於106年11月15日已因清償而消滅。並尚有餘額1,319
   元可供償其餘執行債權（ 5,934,100-2,753,026-619,430-2,
   539,620元-22,024=1,319。）。
 ㈢關於B債權其中自106年9月1日至108年5月31日止（21月），按
   月以4萬7,030元計之不當得利，已經原告如數清償；原告於1
   10年4月6日清償程序費用116萬8,313元，其中執行費2萬2,02
   4元，有重覆列計應予剔除，故此部分尚有餘額2萬2,024元可
   供抵充其餘執行債權等情，為兩造所未爭執，可信屬實。即B
   債權中關於106年8月1日至同年月31日相當於租金利得4萬7,0
   30元，經與前述餘額1,319元、2萬2,024元抵充結果，尚有餘
   額2萬3,687元（47,030-1,319-22,024=23,697）未獲償。 
 ㈣關於B債權其中自108年6月1日起至109年3月31日止，按月以4
   萬7,030元計算相當於租金之利得部分，被告所受相當利得之
   損害，既據直接占有主文第1項所示土地之訴外人鑫協慶公司
   按每月逾4萬7,030元給付被告，而未繼續付租予原告之被繼
   承人蘇鎮安，依民法第216條之1規定，此部分原告應賠償相
   當於租金損害，應扣除被告基於同一原因事實所受利益。即
   經損益相抵後，被告不得再向原告為損害之請求。另自109年
   4月1日起至109年6月30日止，依證人王麗卿到庭證述內容，
   固可認被告同意鑫協慶公司無償再使用3個月，惟鑫協慶公司
   遷出義務與原告拆除返還占用土地義務，既屬二事，被告又
   確於前開3個月期間並未另向鑫協慶公司取得相當於租金之利
   得，此部分仍應由原告依主文第3項後段所示內容，按月給付
   相當於租金利得。即自109年4月1日起至110年3月18日止（11
   個月又18天，即11.58個月），以每月4萬7,030元計，原告應
   給付被告相當於租金利得為54萬4,607元。加計前述2萬3,687
   元（106年8月未償餘額）後，本件執行債權尚餘56萬8,294元
   （544,607+23,687=568,294）未獲償。
五、綜上所述，系爭執行名義成立後，執行債權既因清償、損益
    相抵結果，於本院106年度司執字第61562號清償債務強制執
    行事件所為強制執行程序終結前，執行債權僅餘56萬8,294
    元未消滅，則原告本於強制執行法第14條第1項規定提起本
    件債務人異議之訴，請求本院106年度司執字第61562號清償
    債務強制執行事件所為強制執行程序，於超過原告應給付被
    告56萬8,294元範圍部分，應予撤銷，為有理由，應予准許
    ；逾此部分之請求，則屬無據，應予駁回
六、兩造其餘主張及攻擊防禦方法，與本件判決結果無涉，爰不
    逐一論列說明。
結論：原告之訴為一部有理由、一部無理由，依民事訴訟法第79
條，判決如主文。
中　　華　　民　　國　 111　　年　　1 　　月　　20　　日

                  民事第六庭    法　官　黃信滿
以上正本係照原本作成
如對本判決上訴，須於判決送達後20日內向本院提出上訴狀。如
委任律師提起上訴者，應一併繳納上訴審裁判費。
中　　華　　民　　國　 111　　年　　1 　　月　　20　　日
                               書記官　黃曉妏